最高法院刑事判決　　　　　　　　　　　　　　　八十八年度台上字第六五五三號
　　上　訴　人　甲○○
右上訴人因殺人未遂等罪案件，不服台灣高等法院台南分院中華民國八十八年七月十
五日第二審更審判決（八十八年度上更(一)字第二○九號，起訴案號：台灣台南地方法
院檢察署八十六年度營偵字第一六○號），提起上訴，本院判決如左：
    主  文
上訴駁回。
    理  由
按刑事訴訟法第三百七十七條規定：上訴於第三審法院，非以判決違背法令為理由，
不得為之。是提起第三審上訴，應以原判決違背法令為理由，係屬法定要件。且必須
依據卷內資料為具體之指摘，並足據以辨認原判決已具備違背法令之形式，始屬相當
。本件上訴人甲○○上訴意旨略稱：(一)、上訴人與蕭永宗不相識，因座車被蕭永宗等
人之車輛包夾，車上多人下來，並持槍逼近，為求自保，才先下手開槍，失準射中蕭
某胸部，無置其於死之犯意，原判決論以殺人未遂，即有未合。(二)、上訴人只對蕭永
宗一人開槍，並未對其他員警開槍，縱涉殺人未遂，其行為客體只有蕭某一人，原判
決論以連續殺人未遂，顯有未合。(三)、上訴人祇開一槍射中蕭員一人胸部，蕭員穿
防彈衣毫無損傷，竟重判徒刑八年、褫奪公權六年，量刑未加審酌，其嚴苛不言可諭
。(四)、上訴人持槍，繼而持槍供自己犯罪之用，開槍射擊蕭永宗，涉殺人未遂，顯然
持有槍、彈與殺人兩罪間，有方法結果之牽連關係，原判決以二罪之間，犯意各別，
行為互殊，論以數罪併罰，實有適用法則不當之違背法令云云。惟查原判決認定上訴
人先後於民國八十三年間及八十四年初，從潘旭熀、許金德處收受九○制式手槍共二
把（槍枝管制編號：0000000000號、000000000號）、改造四五
手槍一把（槍枝管制編號：0000000000號）、九○手槍子彈共二十六發（
經鑑識人員試射五發、上訴人向警方人員射擊十二發）、四五手槍子彈一發（經鑑識
人員試射擊發）及制式霰彈五十發以作為防身之用，而連續未經許可無故持有前開槍
彈。嗣其中一把九○手槍（含彈匣、槍枝管制編號：0000000000號）及子
彈四發，於八十三年一月間借予綽號「阿勇」之人，而於同年六月十五日晚上十時許
，在台中縣大甲鎮○○路被警方追緝，丟棄於路旁，為警方查扣；又於八十六年一月
六日下午，上訴人持另一把九○手槍及子彈二十二發，在台南縣新營市嘉芳里國產汽
車公司前，為執行公務之新營分局員警蕭永宗發現，趨前表明身分，欲予逮捕時，為
脫免逮捕，起意殺人，朝蕭永宗連開十二發子彈，其中一發擊中蕭永宗心臟部位，因
蕭永宗身著防彈衣而倖免於難，後經警方開槍還擊，擊中上訴人腿部始被捕獲等事實
，已詳其所憑之證據及認定之理由。並以上訴人辯稱：案發時伊不知蕭永宗等人為
警察，誤以為陳文科找來黑道人物，為求自衛乃開槍，並無殺人故意云云，如何係卸
責飾詞，無可採信，亦於理由內詳予指駁及說明。復明上訴人持有前開槍彈之初，
本意僅在擁搶自重及防身，並無供犯罪使用意圖，但持有之初即已構成未經許可無故
持有手槍罪，嗣後因與被害人陳文科發生爭執，臨時起意持槍、彈脅迫還款，進而與
警方發生槍戰，故其臨時起意殺人未遂與未經許可無故持有制式手槍罪，犯意各別，
行為互殊，應分論併罰，而無牽連犯之適用；又其先後開槍十二發，僅射中員警蕭永
宗一人，顯係基於一個殺人意思，並以數個動作完成，屬單純一罪，不能以連續犯論
擬綦詳。因而撤銷第一審關於上訴人殺人未遂、無故持有手槍部分之判決，改判論處
上訴人殺人未遂及共同連續未經許可無故持有手槍罪刑予以併罰，從形式上觀察，並
無違背法令之情形存在。按證據之取捨及事實之認定乃事實審法院之職權行使，而刑
罰之輕重，亦係事實審法院裁量權之行使，苟已斟酌刑法第五十七條各款情狀而未逾
法定刑度，尤不能任意指為違法。又上訴人持制式手槍直接朝員警蕭永宗射擊，不能
謂無殺人事實之認識，及發生死亡結果之希望，而其犯罪結果之不能發生，既係因蕭
警員著防彈衣之意外障礙，則原判決認其有殺人之犯意，論以殺人未遂之責，且說明
其係單純一罪，而非連續犯；復就其殺人未遂部分，審酌其犯罪之一切情狀，依累犯
加重其刑規定，量處有期徒刑八年，並未逾法定刑度；至於上訴人所犯殺人未遂與未
經許可無故持有手槍二罪，係犯意各別，應分論併罰，核均無適用法則不當之可言。
上訴意旨未依據卷內資料為具體之指摘，而徒持自己之說詞，就原審採證、認事、量
刑輕重之職權行使及原判決已說明之事項，重為事實上之爭執，自不足據以認定原判
決已具備違背法令之形式，依照首開說明，其上訴違背法律上之程式，應予駁回。
據上論結，應依刑事訴訟法第三百九十五條前段，判決如主文。
中      華      民      國    八十八    年     十一     月     十八     日
                              最高法院刑事第十一庭
                                  審判長法官  莊  登  照
                                        法官  洪  明  輝
                                        法官  蔡  清  遊
                                        法官  林  秀  夫
                                        法官  張  淳  淙
      右正本證明與原本無異
                                              書  記  官
中      華      民      國    八十八    年     十一     月    二十五    日
